【裁判字號】    98,停,57
【裁判日期】    980821
【裁判案由】    聲請停止執行
【裁判全文】
臺北高等行政法院裁定
                                        98年度停字第57號
聲  請  人  呂欽文即呂欽文建築師事務所
相  對  人  基隆市政府
代  表  人  甲○○（市長）
訴訟代理人  乙○○
            柯士斌律師
複代理人    曾培雯律師
上列當事人間因聲請停止執行事件，聲請人聲請停止相對人中華
民國97年9 月30日基府工築壹字第0970145433號函之執行，本院
裁定如下：
    主  文
聲請駁回。
聲請程序費用由聲請人負擔。
    理  由
一、按「行政訴訟繫屬中，行政法院認為原處分或決定之執行，
    將發生難於回復之損害，且有急迫情事者，得依職權或依聲
    請裁定停止執行。」行政訴訟法第116 條第2 項定有明文。
    是行政法院是否准許停止執行，乃應視原處分或決定之執行
    ，是否發生難於回復之損害，且有急迫之情事為斷。至所謂
    「難於回復之損害」，係指其損害不能回復原狀，或不能以
    金錢賠償等情而言；又所稱「急迫之情事」，一般而言亦認
    有發生難以回復之損害者，為具有停止執行之緊急必要性，
    故如聲請停止執行不備上揭停止執行要件者，即應予以駁回
    。
二、本件聲請意旨略以：
(一)、聲請人參與相對人所辦理「基隆市西定國小老舊校舍整建工
    程委託規劃設計監造技術服務案」採購案，經相對人97年9
    月11日評選委員會會議，評選結果：1.聲請人與另一廠商（
    林芳立建築師事務所）序位名次相同，主席宣布俟簽報機關
    首長或其授權人員核定後再通知優先取得議價之廠商，擇日
    過府議價。2.會前主席已先行向2 家投標廠商宣達：「如序
    位名次總和相同者，以標價低者優先議價」，並獲廠商表示
    了解上開決標方式，且無異議。嗣相對人以97年9 月30日基
    府工築壹字第0970145433號函通知聲請人略謂：本件評選結
    果機關首長核定如下：1.序位第1 優勝廠商林芳立建築師事
    務所，取有優先議價權。2.序位第2 廠商即聲請人，依評選
    須知第11條第4 款給予獎勵金2 萬元，請逕洽校方領取。聲
    請人不服提出異議，復不服相對人97年10月8 日基府工築壹
    字第0970090212號函異議處理結果，繼向行政院公共工程委
    員會（以下簡稱工程會）申訴，復遭工程會以98年4 月3 日
    訴0000000 號採購申訴審議判斷駁回，聲請人實難心服。
(二)、本件工程會採購申訴審議判斷結果有諸多謬誤之處，有遭法
    院裁判敗訴之虞；相對人97年9 月30日基府工築壹字第0970
    145433號函屬於不可逆轉方案，如果持續執行，縱使未來法
    院裁判聲請人勝訴，該方案已無法從新執行；系爭標案若繼
    續由林芳立建築師事務所設計規劃監造，工程招標、預算執
    行完畢亦屬不可逆之情形，林芳立建築師事務所獲取原屬聲
    請人所有不可逆之權利，即使聲請人後來取得該權利，未必
    能夠重新開始。故相對人97年9 月30日基府工築壹字第0970
    145433號函之執行，將發生難以回復之損害，且有急迫情事
    ，爰依行政訴訟法第116 條第2 項規定聲請停止相對人前揭
    處分之執行云云。
三、經查，相對人辦理「基隆市西定國小老舊校舍整建工程委託
    規劃設計監造技術服務案」採購案之其流程略為：上網刊登
    招標公告，並進入資格審階段（審議投標廠商資格），通知
    合格廠商參加評選，再召開評選會（規格審），評選出取得
    「優先議價權」之廠商，而由相對人與取得優先議價權之廠
    商進行議價（價格審）；倘議價通過，則決標於該廠商；若
    議價不過，依序通知次序位廠商進行議價，若次序位之廠商
    仍議價不過，則重新招標。嗣決標後，即與得標廠商另行訂
    約，由廠商進行基本設計、細部設計、工程預算書圖之審核
    ，再進行都市設計審議，並於申請建造執照後，將工程發包
    。而系爭服務案，已完成都市設計審議，現申請建造執照中
    等情，業經相對人陳明在卷（見本院卷第50、51頁），足見
    有關系爭由林芳立建築師事務所取得優先議價權之處分為形
    成處分，而其後續進展乃係與相對人議價之程序。惟如上述
    ，上開標案有關議價部分程序，業已終結，並經相對人與林
    芳立建築師事務另行於97年10月17日訂立行政契約（見本院
    卷第53-55 頁勞務採購契約書影本），成立新的法律關係，
    已無從為原處分效力或程序之停止；況聲請人經本院詢其系
    爭處分將致其發生何難於回復之損害及急迫情事，依其所述
    ：系爭處分屬於不可逆轉方案，且系爭標案若繼續由林芳立
    建築師事務所設計規劃監造，工程招標、預算執行完畢亦屬
    不可逆之情形，林芳立建築師事務所獲取原屬聲請人所有不
    可逆之權利，即使聲請人後來取得該權利，未必能夠重新開
    始等語（見本院卷第45頁），亦無非涉及財產利益之取得，
    在一般社會通念上，並非不能以金錢賠償，難謂有何難於回
    復之損害情事。故認聲請人為本件停止執行之聲請，為無理
    由，應予駁回。又本件係關於聲請停止執行事件，至原處分
    是否合法之實體主張，乃非於本件程序中所得審究，併此敘
    明。
四、依行政訴訟法第104 條、民事訴訟法第95條、第78條，裁定
    如主文。
中    華    民    國    98    年     8    月   21     日
                    臺北高等行政法院第七庭
                              審判長法  官  林樹埔
                                    法  官  劉穎怡
                                    法  官  林玫君
上為正本係照原本作成。
如不服本裁定，應於送達後10日內向本院提出抗告狀（須按他造
人數附繕本）。
中    華    民    國    98    年     8    月   21     日
                                    書記官  黃玉鈴


司法院資訊處製作；財團法人民間司法改革基金會備份。
